臺灣高等法院高雄分院刑事判決　　　　 96年度上訴字第617號
上　訴　人
即　被　告　丁○○
選任辯護人　陳清朗律師
上　訴　人
即　被　告　丙○○
選任辯護人　呂郁斌律師
上　訴　人
即　被　告　戊○○
選任辯護人　徐豐明律師
上　訴　人
即　被　告　己○○
選任辯護人　江信賢律師
　　　　　　蔡麗珠律師
　　　　　　曾靖雯律師
上列上訴人因違反毒品危害防制條例案件，不服臺灣高雄地方法
院95年度訴字第2464號中華民國96年1 月26日第一審判決（起訴
案號：臺灣高雄地方法院檢察署95年度偵字第10410 號、第1350
7 號、第14155 號、第14355 號），提起上訴，本院判決如下：
    主  文
原判決關於丁○○、丙○○、戊○○、己○○部分撤銷。
丁○○共同販賣第三級毒品，處有期徒刑柒年陸月。扣案之愷他
命貳包（均含包裝袋，驗後淨重分別為玖玖柒點捌伍公克、玖捌
壹點零伍公克）、0000000000、0000000000、0000000000、0000
000000門號行動電話肆支（均含其內之SIM 卡）、空夾鏈袋柒拾
壹個，均沒收。未扣案之車牌號碼2657-JQ 休旅車壹部沒收，如
全部或一部不能沒收時，追徵其價額。
丙○○共同販賣第三級毒品，累犯，處有期徒刑伍年陸月。扣案
之愷他命貳包（均含包裝袋，驗後淨重分別為玖玖柒點捌伍公克
、玖捌壹點零伍公克）、0000000000、0000000000、0000000000
、0000000000門號行動電話肆支（均含其內之SIM 卡）、空夾鏈
袋柒拾壹個，均沒收。未扣案之車牌號碼2657-JQ 休旅車壹部沒
收，如全部或一部不能沒收時，追徵其價額。
戊○○共同販賣第三級毒品，累犯，處有期徒刑柒年肆月。扣案
之愷他命壹包（含包裝袋，驗後淨重玖捌壹點零伍公克）、0000
000000、0000000000門號行動電話貳支（均含其內之SIM 卡）、
空夾鏈袋大、小各玖拾個、陸拾參個均沒收。
己○○共同販賣第三級毒品，處有期徒刑伍年貳月。扣案之愷他
命壹包（含包裝袋，驗後淨重玖捌壹點零伍公克）、0000000000
、0000000000門號行動電話貳支（均含其內之SIM 卡）、空夾鏈
袋大、小各玖拾個、陸拾參個均沒收。
    事  實
一、丙○○曾於民國91年間因公共危險案件，經臺灣高雄地方法
    院判處有期徒刑3 月確定，已於91年12月2 日易科罰金執行
    完畢；戊○○曾於90年間因賭博案件，經臺灣臺南地方法院
    判處有期徒刑6 月確定，已於90年8 月1 日易科罰金執行完
    畢；均不知悔改，與丁○○、己○○、甲○○（業已判決確
    定）均明知愷他命（Ketamine，俗稱「Ｋ他命」）為毒品危
    害防制條例第2 條所列第三級毒品，不得非法持有、販賣及
    運輸，詎丁○○、甲○○均意圖營利，基於販賣、運輸愷他
    命牟利之犯意聯絡；戊○○、己○○均意圖營利，基於販賣
    愷他命牟利之犯意聯絡；先由丁○○於不詳時地與戊○○談
    妥以每公斤新臺幣（下同）580,000 元代價出售愷他命，供
    戊○○供另行販賣牟利，丁○○再於95年4 月6 日在高雄縣
    岡山鎮○○路110 巷8 號住所，議定由甲○○負責拿取愷他
    命後加以運輸而送交予戊○○，事成後可得到20,000元之報
    酬。而戊○○當時人雖在大陸地區，因己○○與其聯絡並告
    知已有愷他命之買主催促要求看貨，為取得愷他命進行交易
    ，戊○○乃於95年4 月7 日11時許在大陸地區以電話聯絡甲○○，告知此次購買愷他命之數量確定為1 公斤，甲○○旋
    與丁○○聯繫告知上情，再於同日13時許以其所有門號0000
    000000之行動電話，撥打丙○○所有門號0000000000之行動
    電話，要求丙○○開車至高雄縣橋頭鄉六合巷44號住處載其
    外出。丙○○因甲○○曾允予10,000元之報酬，雖預見丁○○、甲○○係從事不法行為，惟仍基於共同販賣、運輸愷他
    命之不確定故意，駕駛其所有車牌號碼2657-JQ 休旅車搭載
    甲○○與丁○○會面，再一同前往高雄縣燕巢鄉之『大高雄
    工業國』；其間，丁○○指示甲○○須於同日18時30分前至
    高雄市立文化中心（下稱文化中心）東側停車場。嗣丙○○
    應甲○○要求於同日18時30分許開車搭載甲○○至文化中心
    ，由甲○○下車，依丁○○所指示尋得車後懸掛三角形警告
    標誌之舊款賓士牌自小客車1 輛，並以懸掛於警告標誌上之
    鑰匙打開該車後行李箱，取得丁○○於不詳時地向姓名年籍
    不詳成年人所販入之愷他命1 袋（共有3 包，驗後淨重分別
    為997.85公克、981.05公克、981.05公克，純度各為80.07%
    、94.52%、90.97%），甲○○上車後，戊○○、丁○○並分
    別以0000000000000 （大陸地區門號）及0000000000行動電
    話，撥打甲○○所有門號0000000000之行動電話，確定其拿
    取愷他命之結果；此際，丙○○在旁已明確知悉甲○○、丁○○係與人聯絡從事愷他命買賣交易，猶仍基於販賣、運輸
    愷他命之犯意聯絡，並駕駛2657-JQ 休旅車為交通工具，開
    始運輸該袋愷他命至約定之交易地點。戊○○亦於當天下午
    多次撥打己○○所有門號0000000000、0000000000之行動電
    話聯絡，由戊○○指示己○○應於當天晚上負責出面向甲○○拿取愷他命；己○○於當日19時59分許，依戊○○囑咐撥
    打甲○○所有門號0000000000之行動電話聯絡，確認相約在
    高雄市○○區○○路與明誠路口之御宿汽車旅館旁交付愷他
    命。嗣甲○○搭乘丙○○駕駛之2657-JQ 休旅車抵達御宿汽
    車旅館旁，先下車確認己○○即交易對象無誤，再以門號00
    00000000之行動電話撥打丙○○門號0000000000之行動電話
    ，囑咐丙○○將車開至路口，嗣甲○○即自丙○○所駕車內
    取出其中之愷他命1 包（驗後淨重981.05公克，純度90.97%
    ），攜至己○○所駕車牌號碼UG-0168 自小客車上交給己○○。因警經由監聽結果，業已得悉己○○當天準備從事與毒
    品有關之交易，乃事先在現場埋伏，俟己○○收受該包愷他
    命欲驅車離開之際，員警即趨前圍捕查獲，並於丙○○所駕
    2657-JQ 休旅車內查獲扣得由丁○○販入之愷他命2 包（均
    含包裝袋，分別為：驗後淨重997.85公克、純度80.07%；驗
    後淨重981.05公克、純度94.52%），及甲○○所有供販賣及
    運輸愷他命聯絡使用之0000000000、0000000000、00000000
    00門號行動電話3 支、丙○○所有供販賣及運輸愷他命聯絡
    使用之0000000000門號行動電話1 支（2657-JQ 休旅車則未
    扣案）；並於己○○所駕UG-0168 自小客車內查獲扣得戊○○所販入之愷他命1 包（含包裝袋，驗後淨重981.05公克、
    純度94.52%）、己○○所有供販賣愷他命聯絡使用之000000
    0000、0000000000門號行動電話2 支、及其所有預備供販賣
    愷他命分裝使用之空夾鏈袋大、小各90個、63個；另至甲○○高雄縣橋頭鄉六合巷44號住處，扣得甲○○所有預備供販
    賣愷他命分裝使用之空夾鏈袋71個。
二、案經高雄市政府警察局移請臺灣高雄地方法院檢察署檢察官
    偵查起訴。
    理  由
壹、證據能力部分：
一、按被告以外之人，於審判外之言詞或書面陳述，除法律有規
    定者外，不得作為證據；又被告以外之人於檢察事務官、司
    法警察官或司法警察調查中所為之陳述，與審判中不符時，
    其先前之陳述具有較可信之特別情況，且為證明犯罪事實存
    否所必要者，得為證據；刑事訴訟法第159 條第1 項、第15
    9 條之2 分別定有明文。證人即共同被告丙○○於警詢中之
    陳述，對於被告丁○○而言，係屬被告以外之人審判外陳述
    ，為傳聞證據。而丙○○警詢中係陳述：「95年4 月7 日有
    聽丁○○、甲○○說當晚要與人交易，丁○○並囑託甲○○
    務必在18時30分前到達」（警卷第16、17頁），核與其嗣於
    法院審理時之證述截然不同。惟審酌丙○○之警詢陳述係單
    獨面對司法警察所做成，且未有受到強暴、脅迫、詐欺之情
    事，與審判庭陳述時，有可能因丁○○在場旁聽而本能的作
    出迴避對其不利之證述，或可能因不想生事乃虛構事實之情
    形相較，顯然警詢時之陳述較趨於真實；又上開警詢陳述係
    員警當場查獲甲○○、丙○○、己○○之翌日上午製作，衡
    情丙○○應較無時間、機會與丁○○勾串證言，相較於審判
    庭陳述時已有充裕時間而可能編派情節，當以警詢所為陳述
    較有可信性；參以警詢筆錄製作前皆已為清楚之權利告知，
    且提問方式適當、記載內容亦詳實完整，自可信丙○○之警
    詢陳述係有可信之特別情況，得作為本案證據。
二、按刑事訴訟法第159 條之3 就被告以外之人於審判中如有死
    亡、身心障礙致記憶喪失或無法陳述，或滯留國外或所在不
    明而無法傳喚或傳喚不到，或到庭後無正當理由拒絕陳述等
    4 款供述不能之情形，其於檢察事務官、司法警察官或司法
    警察調查中所為陳述，經證明具有可信之特別情況，且為證
    明犯罪事實之存否所必要者，得為證據。
  (一)證人即共同被告甲○○、戊○○就與被告丁○○有關之待證
    事項、證人甲○○、戊○○就與被告丙○○有關之待證事項
    、證人甲○○、己○○就與被告戊○○有關之待證事項，於
    法院審理時分別以「恐因陳述致自己受刑事處罰」為由拒絕
    證言；雖該證人所持理由係前揭法條所列以外之情形，然與
    上述不能於審判中陳述致未能給予被告詰問機會狀況相同，
    而無為相異處置之理，故應認上開各款情形僅屬例示而非列
    舉規定，即不僅以前揭4 款供述不能之情形為限。又被告丁○○、丙○○、戊○○分別爭執上述證人等分別於警詢之陳
    述之證據能力，然該警局之證述均係本於證人等之自由意志
    而為詳盡供述，參以其等分別與被告丁○○、丙○○、戊○○為交往頻繁之朋友關係，應無故意攀誣之理，所供情節亦
    互核相符，並與卷附監聽譯文相印證，而具有可信之特別情
    狀，且分別為證明被告丁○○、丙○○、戊○○是否涉有本
    案犯行所必要。揆諸前開說明，甲○○、丙○○、戊○○、
    己○○於審判中合法拒絕證言，本院得類推適用首揭規定，
    認有傳聞法則例外情形，而認該證人於警詢中所為供述，具
    有證據能力。
  (二)證人己○○分別與甲○○、案外人張嘉霖（除95年4 月7 日
    17時5 分、19時54分監聽譯文外，因該兩次內容業經己○○
    分別於警詢為說明，偵字第10410 號卷第47、48頁，而己○○警詢筆錄對於被告戊○○係有證據能力，已如前開(一)所述
    ）、綽號「肉兄」男子、不詳男子於95年4 月7 日之電話通
    話內容，對於被告戊○○而言雖亦屬審判外陳述，且戊○○
    亦爭執其證據能力。然查，己○○、甲○○於法院審理時均
    有正當理由拒絕證言，已如前述，即同樣具有與上述法條相
    同之「不能於審判中陳述致未能給予被告詰問機會」情形。
    又被告丁○○雖爭執前開通話監聽譯文之證據能力，然該通
    話內容，係高雄市政府警察局刑警大隊依台灣高雄地方法院
    檢察署檢察官職權核發之通訊監察書，對己○○持有使用之
    門號0000000000號行動電話所進行之合法監聽，此有通訊監
    察書附卷可查（警卷第90頁），符合通訊保障及監察法第5
    條第1 項第1 款、第2 項之規定，堪認具有可信之特別情狀
    ，且為證明戊○○是否涉有本案犯行所必要。揆諸上開說明
    ，該譯文內容雖經檢察官聲請傳喚甲○○、己○○到庭作證
    以資證明，然兩人皆依法拒絕證言，核與刑事訴訟法第159
    條之3 所列情形相同，又係由司法警察監聽己○○所製作，
    且屬合法所為而具有同條所謂可信之特別情狀。是本院認得
    類推適用首揭規定，即屬於傳聞法則例外而具有證據能力。
貳、實體部分：
一、訊據上訴人即被告丁○○、丙○○、戊○○、己○○（下稱
    被告丁○○、丙○○、戊○○、己○○）均否認有販賣愷他
    命之犯行：(一)被告丁○○辯稱：扣案之愷他命3 包均與我無
    關，我沒有囑咐甲○○去取貨及交貨，與戊○○間也沒有買
    賣愷他命；(二)被告丙○○辯稱：我不知道開車載甲○○是要
    去拿愷他命再交給己○○；(三)被告戊○○辯稱：當天我人在
    中國大陸，祗是介紹甲○○、己○○見面，不知道他們是要
    交愷他命，該包愷他命也不是我向丁○○購買的；(四)被告己○○辯稱：我只是幫戊○○向甲○○拿東西，我不知道裡面
    是愷他命，也不知道戊○○取得愷他命目的是要販賣云云。
    經查：
  (一)甲○○及被告丁○○、丙○○、戊○○、己○○在本案販賣
    愷他命交易所分別扮演之角色，及於實際交貨過程中所參與
    各階段之分工情形，即：甲○○究竟係如何取得全部之3 包
    愷他命？甲○○係受何人指示前往文化中心東側停車場？甲○○何以知道懸掛紅色三角形警告標誌之灰色自小客車內藏
    有愷他命？甲○○係何原因由丙○○開車接送至文化中心東
    側停車場及御宿汽車旅館？甲○○係何原因要在御宿汽車旅
    館旁交付1 包愷他命予己○○？丁○○與戊○○何以要在甲○○拿取及交付愷他命之前後與其聯絡等情，業據同案被告
    甲○○於警詢及偵查中供證綦詳（警卷第5 至8 頁；偵字第
    10410 號卷第25、26、86、87、223 頁；偵字第14355 號卷
    第6 、7 、9 頁；偵字第14155 號卷第34、35頁），且甲○○更於原審自白而坦認犯行，復有分別在丙○○車上查獲之
    愷他命2 包及在己○○車上查獲之愷他命1 包扣案可資佐證
    。上述3 包白色細晶體粉末，且經送請高雄醫學大學附設中
    和紀念醫院檢驗結果，均呈Ketamine（愷他命）陽性反應，
    其中：編號0000-000、驗後淨重997.85公克、純度80.07%
    ；編號0000 -000 、驗後淨重981.05公克、純度94.52%；
    編號0000-000、驗後淨重981.05公克、純度90.97%，有該
    院之檢驗報告在卷可憑（偵字第10410 號卷第215 至217 頁
    ），足認確為愷他命無訛。甲○○與丁○○、丙○○、戊○○、己○○於本案愷他命交易期間內互有聯繫之事實，復有
    己○○使用之0000000000、0000000000門號、甲○○使用之
    0000 000000 、0000000000、0000000000門號之雙向通聯資
    料、戊○○使用0000000000000 號國際電話通聯資料、戊○○出入境查詢結果在卷可佐，足認甲○○之供證及自白，係
    與事實相符，自可採信。
  (二)關於被告丁○○部分：警方在己○○車上所查獲的愷他命1
    包是由甲○○所交付，而交付之原因乃係綽號『老芋仔』之
    丁○○與綽號『鳳梨』之戊○○事先談好以每公斤580,000
    元買賣愷他命；丁○○係案發前天指示甲○○負責取貨、送
    貨，事成允予20,000元報酬；被查獲當天11時許戊○○在大
    陸曾撥打甲○○0000000000手機，表明需要愷他命之數量為
    1 公斤；甲○○將此事告知丁○○後，丁○○即指示甲○○
    在當天18時30分許至文化中心東側停車場內，找尋後方懸掛
    紅色三角形警告標誌之灰色自小客車拿取愷他命；甲○○由
    丙○○開車載至文化中心，於尋獲該車並拿取愷他命1 袋（
    內有3 包）後，甲○○再分別與丁○○及戊○○聯絡，並等
    候戊○○所指定之己○○聯絡後，再由丙○○開車載甲○○
    至約定之御宿汽車旅館交付其中1 包愷他命予己○○等情，
    業據甲○○供證明確，已如上述，所述內容除符合客觀查獲
    情狀外，並無突兀或有違反經驗法則之處，應無為減輕己身
    刑責而故意虛構情事。且與丙○○於警詢及偵查中所稱：95
    年4 月7 日中午曾開車載甲○○與丁○○至高雄縣燕巢鄉『
    大高雄工業國』附近，在該處聊天時有聽到丁○○囑託甲○○務必在18時30分前到達，嗣後開車載甲○○去文化中心，
    看到甲○○從1 輛舊款賓士車提1 袋東西上車，之後再開車
    到御宿汽車旅館附近，甲○○有提1 袋東西下車，並趴在該
    輛白色汽車之車窗上與對方談話等情（警卷15、16頁、偵字
    第10410 號卷第27、28、81頁），互核相符。而甲○○在文
    化中心東側停車場取得愷他命之前後，曾於95年4 月7 日18
    時36、44、50分許，使用0000000000門號行動電話與丁○○
    所自承使用之0000000000門號行動電話聯絡3 次，有通聯紀
    錄在卷可憑（偵字第10410 號卷第197 頁、原審95年度聲羈
    字第539 號卷第6 頁），足見甲○○拿取愷他命3 包後，再
    將其中1 包交付予受戊○○指定而前來取貨之己○○，確係
    依丁○○之指示而為。參以丁○○供稱並無施用毒品習慣（
    原審95年度聲羈字第539 號卷第6 頁、原審(一)卷第33頁），
    其卻囑咐甲○○拿取總重量約3 公斤且純度極高之愷他命，
    動機已有可疑。且案發當天戊○○尚身處大陸，若非事先已
    經談妥具體交易內容，丁○○根本無須冒著為警查緝之風險
    ，甚至願意花費20,000元囑咐甲○○出面負責拿貨及交付，
    戊○○亦囑咐己○○負責取貨及收受，兩人如此大費周章，
    並且輾轉迂迴進行交易，顯見丁○○並非單純轉讓愷他命予
    戊○○，而係意圖營利而販賣愷他命牟利無疑。是丁○○在
    本案販賣愷他命之過程中，實係居於主導地位，所辯與本案
    查獲之愷他命無關，與戊○○間亦無買賣合意云云，顯係卸
    責之詞，不足採信。至於甲○○所稱丁○○允諾事成後給予
    20,000元報酬，依甲○○所稱愷他命每公斤售價580,000 元
    ，則其報酬約為該包愷他命售價之3%（即20,000÷580,000=
    0.034） ，該項報酬是否合理，乃取決於彼等各自風險考量
    ，既無顯不相當情事，即不能據此而論斷甲○○關於丁○○
    之指證內容係有瑕疵。又丙○○雖於原審改稱：沒有聽過丁○○說要甲○○去文化中心拿愷他命（原審(三)卷第28頁），
    惟此與其在警詢及偵查中所供內容顯然不同，而丙○○於警
    詢及偵查中之供述係出於自由意志，與丁○○間又無深仇大
    恨，衡情並無誣陷丁○○涉有販毒重罪之理，且丙○○先前
    所言內容復與甲○○指證相同，甲○○於偵查中更明確指稱
    丁○○委託取貨及交貨時，丙○○均有在場，故應知情（偵
    字第10410 號卷第223 頁），是丙○○嗣後翻異，核屬故意
    迴護之詞，不足採信。
  (三)被告丙○○部分：丙○○於查獲當天係負責開車載甲○○至
    文化中心東側停車場拿取愷他命，再開車載甲○○轉至御宿
    汽車旅館交付其中部分之愷他命予己○○，業經甲○○供證
    明確，已如上述，並有甲○○聯絡丙○○將車開至御宿汽車
    旅館附近路口之通聯紀錄可憑（警卷第31頁、偵字第10410
    號卷第196 頁）。雖甲○○所稱：丙○○載我去文化中心，
    他只知道我下車去拿1 包東西，不知道是愷他命，我拿到那
    包東西後在車上後座分裝，因丙○○當時是坐在駕駛座，所
    以無法確定他有沒有看到是愷他命（偵字第10410 號卷(一)卷
    第25、26、87頁），略為含混而有所保留。惟丙○○於事前
    即由丁○○、甲○○對談中得知當天欲與人進行特定交易，
    甲○○又曾允諾分給10,000元，丙○○同意開車配合接載甲○○至各指定地點，其間更是聽聞甲○○與丁○○、戊○○
    、己○○相互聯絡彼此現有之進度及下達往後行程之指示，
    謂其毫無可能預見或知悉本案所進行者為愷他命毒品交易，
    實與常情有違。而甲○○係依指示至文化中心東側停車場，
    找尋特定車輛並以預藏鑰匙開啟後車廂拿取愷他命，甲○○
    上車後復有分裝愷他命之動作，並經與各交易關係人為聯絡
    後，纔又轉往約定之御宿汽車旅館，由甲○○下車確認己○○為交易對象無誤，始返回丙○○車上取出愷他命，自始至
    終，均未見甲○○對丙○○有任何隱瞞或避諱之舉措。丙○○既親身全程參與，其乃身心健全而具有一般智識程度之成
    年人，依其社會生活經驗，焉有不知所進行者係屬毒品之非
    法交易之理，故應認定丙○○係屬知情且有意參與甲○○、
    丁○○所進行之愷他命販賣及運輸行為，較合常情，所辯不
    知甲○○當天拿取及交付之物為愷他命云云，應屬卸責之詞
    ，不足採信。
  (四)被告戊○○及己○○部分：
  (1)員警在己○○車上查獲之愷他命1 包，係由丁○○出售予戊○○，並囑甲○○負責交付，甲○○係與戊○○聯絡後，纔
    交予戊○○所指定前來取貨之己○○，業經甲○○於警詢及
    偵查中供證明確，已如上述。核與己○○所稱：是綽號「鳳
    梨」的戊○○以0000000000000 號撥打我0000000000號手機
    ，叫我在查獲當天幫他去向甲○○拿愷他命，後來甲○○有
    將愷他命1 包交給我，也說東西是戊○○交代的等情相符（
    警卷第24至26頁、偵字第10410 號卷第45至49、63至65頁、
    偵字第14155 號卷第33、34頁，原審(三)卷第108 、109 頁）
    ；並有己○○於查獲當天與甲○○、戊○○通話之監聽譯文
    、通聯紀錄、甲○○與戊○○同日之通聯紀錄在卷可佐（警
    卷第94、96至103 頁、偵字第10 410號卷第211 頁）。足認
    甲○○交予己○○之愷他命1 包係由戊○○所購買，僅是囑
    咐己○○代為收受無訛。按買賣並不以直接交付標的物予買
    受人為必要，若交付予買受人所指定之人，亦屬交易常態，
    縱使戊○○當天身在中國大陸，然甲○○既將買賣標的之愷
    他命1 包交付予買受人戊○○所指定之己○○，仍屬完成愷
    他命之販賣行為，戊○○所辯當時人在中國大陸，僅是介紹
    甲○○、己○○見面，不知道兩人是要交付愷他命，其並非
    該包愷他命之買主云云，核屬飾卸之詞，並無可採。
  (2)按戊○○並無施用或持有毒品之前科，有臺灣高等法院被告
    前案紀錄表可憑，己○○亦稱並無施用愷他命習慣（警卷第
    26頁），則戊○○委託己○○向甲○○拿取重量約1 公斤且
    純度極高之愷他命1 包，顯非供己施用，而係另有其他之動
    機及用途無訛。而己○○於偵查中更明確指稱所查獲之空夾
    鏈袋大的90個、小的63個，是戊○○於出國前即交待其購買
    ，是用來分裝愷他命給買家看貨（偵字第10410 號卷第29頁
    ）。且由員警監聽己○○所使用之0000000000號行動電話於
    查獲當天通聯內容所轉製之譯文內容，佐以甲○○、己○○
    當天晚上交付愷他命後為警查獲之客觀情事，可知係因「張
    嘉霖」之人催促要看貨，戊○○始聯絡甲○○進行本次交易
    ，此由己○○先與「張嘉霖」通聯，而有：「己○○稱：還
    沒接到電話。張嘉霖稱：怎麼會這樣。你再打打看。己○○
    稱：等會兒」之對話後；己○○之後即與戊○○聯絡，再有
    ：「己○○稱：別人都要來看『厝』（即愷他命，院(三)卷第
    107 頁）了。戊○○稱：我知道，我現在就要處理了，等一
    下。己○○稱：我被電話打得．．．。戊○○稱：我打給你
    之後你再去找人。人處理好，我打給你，你再過去找人。反
    正今天『伊』（即甲○○，警卷第26頁）一定會處理好。己○○稱：差不多要多久，別人都問我幾點。戊○○稱：你就
    回答今天一定會給他」之對話，此觀監聽譯文之內容甚明（
    警卷第91至103 頁）。則戊○○、己○○若非意在販賣營利
    ，大可直接告知愷他命之來源，由「張嘉霖」自行與丁○○
    、甲○○交易，為何要以如此迂迴之方式進行交易，反而由
    身在大陸之戊○○聯絡甲○○、己○○分別進行取貨及交貨
    ，戊○○、己○○捨棄由其上游直接與「張嘉霖」進行交易
    之方式，顯見應有從中獲取價差利益之意圖甚明。戊○○、
    己○○係意圖營利而共同販入愷他命1 包，應屬無疑，渠等
    所辯係各自推諉卸責，均無可採。
  (3)又己○○於警詢業已供稱：甲○○把東西交給我後，經我確
    認是愷他命無誤，就放置於後座（警卷第24頁）；參酌己○○乃係因「張嘉霖」催促要看貨，經與戊○○聯絡後，始進
    行本次交易，並順利自甲○○處取得愷他命1 包，已如上述
    ，是其所辯僅幫忙戊○○向甲○○拿取物品，事先對該物品
    即是愷他命並不知情云云，要屬卸責之詞，不足憑信。至於
    己○○雖又辯稱警詢時已甚疲憊，加上憂鬱症發作，根本無
    從依真實狀況為陳述云云，然己○○第1 次警詢筆錄係因其
    拒絕夜間訊問而實際未製作，第2 次則於經過前1 天充分休
    息後，於翌日13時10分進行至14時20分，第3 次則為95年4
    月12日13時開始直至16時35分結束，且其中包括等候律師到
    場而未實際訊問之時間約2 小時40分，有各該次之警詢筆錄
    在卷可稽（警卷第20至27頁、偵字第10410 號卷第44至50頁
    ），並無利用連續之長時間、未給充分休息之情狀，而意圖
    以冗長時間造成被告身心疲憊，致違反自由意志而為非符合
    真實之陳述。在此情形下，實難認己○○所為自白之證明力
    有何瑕疵可言。況己○○於偵查中亦明確稱：案發前天戊○○就有打電話給我，說他要出國，叫我幫他去跟甲○○拿愷
    他命，所以我當時就知道是要拿愷他命（偵字第10410 號卷
    第64頁），核與其警詢所述相符，自不能以其事後翻異，即
    認警詢及偵查中所述之內容存有瑕疵。而己○○雖有精神疾
    病病史，業據原審向其就診之台南市立醫院查明屬實，並有
    該院95年10月30日南市醫字第0950000644號函及所附病歷在
    卷可憑（原審(一)卷第212 至227 頁）。惟己○○為警查獲至
    接受訊問期間，並非必然屬於精神疾病發作狀態中，依其95
    年4 月9 日入看守所時自述「身體健康狀況良好，無任何病
    痛」，有臺灣高雄第二監獄收容人入所前受傷患病經過自述
    登記簿足稽（原審(三)卷第95頁），是其入所前既然健康良好
    ，復非憂鬱症發作期間，所為供述自無受影響之疑慮。至於
    己○○入所後雖有精神疾病復發情事，然已於95年4 月11日
    起於高雄第二監獄持續接受治療，有臺灣高雄看守所95年10
    月27日高所衛字第0951000468號函及所附病歷在卷可按（原
    審(三)卷第92至95頁），則治療後自無所為供證受精神狀況影
    響而有不真實之可能。復參酌己○○於警詢及偵查中之供證
    ，尚稱：「我不知道毒品數量為何」、「我沒有向戊○○買
    毒品」、「我沒有跟戊○○一起販毒」、「戊○○沒有叫我
    去收帳，我也不知道錢的事是誰在處理」、「我不知道那包
    愷他命要交給誰，戊○○僅把我的電話留給他們，其他的事
    由他們自己處理」、「戊○○沒交代我，我也不知道『阿明
    』、『俊宏』要向戊○○買多少毒品」、「不知道打電話給
    我的人是不是要向我買毒品」、「『2 間厝』並不是2 公斤
    愷他命的意思」（原審(三)卷第106 至125 頁），均能為己辯
    解、或避重就輕、規避己身刑責，顯見並無所辯因受疾病影
    響致附合誘導詢問致做出非真實且不利於己陳述之情形，應
    認己○○於警詢偵查中所述係符合真實而可採信。
  (4)再者，戊○○與丁○○交易愷他命之數量龐大，重約1 公斤
    ，且純度甚高，應屬中盤地位互為營利進行交易，為確保來
    源穩定而能繼續獲利，當小心維護信用，拖欠賴帳之情形，
    自然甚為少見，自無須同時交付毒品及價金，徒增被查緝而
    遭重大損失之風險；此與一般吸毒者向小盤購買自用，購買
    對象並不固定，縱使積欠某一小盤毒品欠款未清，仍可再向
    其他眾多供應商取得毒品不同；又與購毒係為施用消費者，
    縱使欠債累累，為解毒癮仍千方百計欲取得毒品，若此時仍
    售予毒品未同時收款，日後幾乎無法獲得清償之情形不同，
    自然不適用小盤毒品交易多有同時交付金錢、毒品之情形。
    況且，戊○○與丁○○、甲○○事先已經商談過愷他命如何
    交易，已如上述，顯見彼等已有相當之信任關係，則約定事
    先或事後付款，以規避同時被查獲之金錢損失及刑責風險，
    亦屬常見並合乎情理之事。是以，本案雖未同時查獲販賣愷
    他命之對價即現款，仍無礙於販賣愷他命行為之成立。
  (5)至於乙○○即戊○○之同居女友，於本院審理時雖稱：甲○○、丁○○曾至戊○○住處談論，要戊○○幫忙找人尋價及
    如何分辨愷他命之好壞，戊○○有說他不懂，當時不是談論
    如何買賣愷他命云云，然為丁○○所否認，且縱然係屬真實
    ，亦不足推翻依上列事證所認定戊○○有販入愷他命之事實
    ，自不足資為有利戊○○之認定。
  (五)綜上各項，（甲○○與）丁○○、丙○○有共同販賣、運輸
    第三級毒品愷他命之犯行；戊○○、己○○有共同販賣第三
    級毒品愷他命之犯行，均堪認定。
二、查愷他命係毒品危害防制條例第2 條第2 項第3 款所明定之
    第三級毒品。而所謂「運輸」、「販賣」毒品者，本屬數個
    獨立成罪行為，有其中一行為，即足單獨構成犯罪，倘或兼
    而有之，則應視其有無牽連關係，依刑法第55條之規定處斷
    ，而運輸之罪，又不以運輸他人之毒品為限，即運輸自己之
    毒品亦可成立該罪。且所謂「運輸」毒品，係指轉運輸送毒
    品，亦即由一地轉運輸送另一地，係指單純運輸並無他項目
    的而言，苟因有他項目的而運輸，則他項目的如果構成犯罪
    ，即應分別情形按牽連犯或想像競合犯論擬，不能置他項罪
    名於不問。又販賣毒品罪，雖不以販入之後復行賣出為構成
    要件，祇須以營利為目的將毒品販入或賣出，有一於此，其
    犯罪即經完成。行為人持有毒品，有以主觀上營利售賣意圖
    而販入毒品，其雖未及賣出，仍應論以販賣毒品罪既遂罪責
    （最高法院86年度台上字第5646號、90年度台上字第1898號
    、第2046號、92年度台上字第1288號判決參照）。查被告戊○○、己○○係先與特定買主洽妥進行愷他命之交易，為求
    順利完成交易，再由被告戊○○聯絡被告丁○○、甲○○而
    販入愷他命，被告己○○則負責為被告戊○○收受所販入之
    愷他命，被告丁○○係允予報酬而指示甲○○拿取愷他命並
    運輸交付予買方之被告戊○○、己○○，而被告丙○○明知
    甲○○與被告丁○○係與人進行愷他命之毒品買賣交易，為
    獲取甲○○所允報酬，乃同意開車負責載送甲○○以利其取
    貨及交貨，甲○○並已將愷他命交予被告己○○收受。故
    本件：(一)被告丁○○意圖營利購入愷他命3 包後，復將其中
    1 包以580,000 元價格出售予被告戊○○、己○○；甲○○
    與被告丙○○為獲取報酬而負責運輸所取得愷他命並交付，
    所為係犯違反毒品危害防制條例第4 條第3 項販賣第三級毒
    品罪及運輸第三級毒品罪。渠等運輸愷他命之目的在販賣牟
    利，所犯運輸第三級毒品罪與販賣第三級毒罪間，即有方法
    、目的之牽連關係存在，屬於修法前之牽連犯。渠等持有第
    三級毒品愷他命進而販賣、運輸，持有之低度行為，應為販
    賣、運輸之高度行為所吸收，不另論罪。被告丁○○、丙○○與甲○○間，就販賣第三級毒品、運輸第三級毒品之犯行
    ，互有犯意聯絡及行為分擔，均為共同正犯。查被告丙○○
    曾於91年間因公共危險案件，經臺灣高雄地方法院判處有期
    徒刑3 月確定，已於91年12月2 日易科罰金執行完畢，有臺
    灣高等法院被告前案紀錄表可按，其受有期徒刑執行完畢，
    5 年內故意再犯有期徒刑以上之罪，為累犯，應依刑法第47
    條第1 項規定加重其刑。(二)至於被告戊○○、己○○係以營
    利之意圖販入愷他命1 包，渠等販賣第三級毒品之行為即屬
    既遂，自不因被查獲時而尚未交付予該特定買主之事實，而
    影響渠等販賣第三級毒品罪之既遂。此與毒品危害防制條例
    第5 條所規定之意圖販賣而持有毒品罪，係限於原先持有毒
    品之原因，並非以販賣營利為目的而販入持有（例如原擬購
    入供自己或贈送親友使用），或係因其他原因而持有（例如
    受贈或拾得），嗣後始起意販賣者不同。故被告戊○○、己○○基於販賣營利之意圖而購入愷他命，雖尚未賣出，仍構
    成販賣第三級毒品罪。其持有第三級毒品愷他命進而販賣，
    持有之低度行為，應為販賣之高度行為所吸收，不另論罪。
    被告戊○○、己○○間，就販賣第三級毒品之犯行，互有犯
    意聯絡及行為分擔，均為共同正犯。查被告戊○○曾於90年
    間因賭博案件，經臺灣臺南地方法院判處有期徒刑6 月確定
    ，已於90年8 月1 日易科罰金執行完畢，有臺灣高等法院被
    告前案紀錄表可按，其受有期徒刑執行完畢，5 年內故意再
    犯有期徒刑以上之罪，為累犯，應依刑法第47條第1 項規定
    加重其刑。(三)查被告丁○○、丙○○、戊○○、己○○行為
    後，刑法於94年2 月2 日經總統令修正公布，於95年7 月1
    日施行，而比較新舊法時應就罪刑有關之共犯、未遂犯、想
    像競合犯、牽連犯、連續犯、結合犯，以及累犯加重、自首
    減輕暨其他法定加減原因（如身分加減）與加減例等一切情
    形，綜其全部罪刑之結果而為比較（最高法院95年5 月23日
    刑事庭第8 次會議決議參照）。而毒品危害防制條例第4 條
    第3 項販賣、運輸第三級毒品罪雖未修正，惟併科罰金部分
    ，因刑法第33條第5 款有關罰金刑之規定已有修正，依修正
    前之規定：「罰金：（銀元）1 元以上」，修正後之刑法第
    33條第5 款則規定：「罰金：新臺幣1,000 元以上，以百元
    計算之」，比較修正前後之罰金刑輕重，該罰金刑之最低刑
    度於修法後已有加重，依刑法第2 條第1 項從舊從輕原則之
    規定，以舊法之規定有利於被告丁○○、丙○○、戊○○、
    己○○，自應適用較為有利之行為時法論罪。且公訴人認為
    被告丁○○、丙○○、戊○○、己○○尚應成立毒品危害防
    制條例第4 條第3 項運輸第三級毒品罪，且與所犯之販賣第
    三級毒品罪部分，屬於修法前之牽連犯。因刑法第55條牽連
    犯之規定，已於94年2 月2 日修正公布刪除，並於95年7 月
    1 日施行，而改採數罪併罰，甲○○及被告丁○○、丙○○
    既應成立運輸第三級毒品罪，已如上述（至於被告戊○○、
    己○○是否成立該罪，詳如後述），故渠等所犯之販賣第三
    級毒品罪及運輸第三級毒品罪，依新法第2 條第1 項規定，
    比較新、舊法結果，仍應適用較有利之行為時法即舊法，論
    以牽連犯較為有利，並應從較重之販賣第三級毒品罪論處。
三、原審據以論處被告丁○○、丙○○、戊○○、己○○罪刑，
    固非無見；惟查：(一)被告丁○○、丙○○、戊○○、己○○
    行為後，刑法已經修正，原審未就新、舊法之規定，何者有
    利於被告，加以比較適用，自有未合。(二)依被告丙○○知情
    甲○○在文化中心東側停車場所拿取之物為愷他命，其在甲○○取貨及交貨過程中負責開車載送，對於販賣、運輸愷他
    命構成要件之交付及運輸行為，已有參與，應屬共同正犯，
    原審認其僅成立販賣第三級毒品之幫助犯，尚有未洽。(三)被
    告戊○○、己○○販入愷他命1 包之原因，係因已有買主要
    求看貨，原判決雖於理由中加以說明，惟於事實欄內則未有
    記載，有事實與理由矛盾之違法，亦有未合。(四)被告丁○○
    向不詳之人販入3 包愷他命後，即由甲○○與被告丙○○至
    指定地點之文化中心東側停車場拿取，開車運送至御宿汽車
    旅館旁，交付其中之1 包愷他命予買受人即被告戊○○所指
    定之被告己○○，渠等運輸愷他命之目的既在販賣牟利，應
    論以牽連犯，原審認甲○○及被告丁○○、丙○○之運送行
    為，不成立運輸第三級毒品罪，其適用法則自有違誤。被告
    丁○○、丙○○、戊○○、己○○上訴意旨否認犯罪，指摘
    原判決不當，雖均為無理由；然原判決既有上述各項可議之
    處，仍應由本院就此部分予以撤銷改判。爰審酌被告丁○○
    、丙○○、戊○○、己○○明知毒品對人體之嚴重危害性，
    竟為圖一己私利，而分工販賣、運輸第三級毒品愷他命，所
    參與之行為均足以助長毒品之流通，造成氾濫而戕害他人身
    心，且查獲數量重達3 公斤且純度甚高，嚴重危害社會治安
    及破壞善良風氣，犯後猶仍飾詞圖卸，態度不佳，渠等各別
    在本案販賣、運輸愷他命之上下游角色、所為分工程度等一
    切情狀，被告丁○○仍如原審量處有期徒刑7 年6 月、被告
    戊○○仍如原審量處有期徒刑7 年4 月、被告己○○仍如原
    審量處有期徒刑5 年2 月，至於被告丙○○並非販賣第三級
    毒品之幫助犯，已如上述，自無減輕事由，原判決此部分適
    用法條自有未當，爰量處較原判決較重之有期徒刑5 年6 月
    ，以資懲儆。扣案之第三級毒品愷他命共3 包（驗後淨重分
    別為997.85公克、981.05公克、981.05公克），屬於違禁物
    ；其包裝袋則已沾黏毒品，難以析離，故應將其整體視為違
    禁物，應併依刑法第38第1 項第1 款規定予以沒收（最高法
    院95年度台上字第911 號參照），並依查獲時所屬之被告及
    依共同正犯共同負責之法理而分別為諭知。至於鑑驗所耗損
    之愷他命，既已滅失，自無庸宣告沒收。扣案0000000000、
    0000000000、0000000000門號行動電話3 支，為共犯甲○○
    所有供販賣及運輸愷他命聯絡使用；0000000000門號行動電
    話1 支，為被告丙○○所有供販賣及運輸愷他命聯絡使用；
    0000000000、0000000000門號行動電話2 支，為被告己○○
    所有供販賣愷他命聯絡使用（以上各手機內之SIM 卡於電信
    公司出租時，已贈與承租人，應屬各該被告所有之物），均
    應依毒品危害防制條例第19條第1 項規定宣告沒收，並依共
    同正犯共同負責之法理而分別為諭知。扣案在被告己○○車
    上查獲之空夾鏈袋大、小各90個、63個；在共犯甲○○住處
    查獲之空夾鏈袋71個，分別為渠等所有且係供預備供販賣愷
    他命分裝所用之物，均依刑法第38條第1 項第2 款宣告沒收
    ，並依共同正犯共同負責之法理而分別為諭知。未扣案之車
    牌號碼2657-JQ 休旅車1 部，為被告丙○○所有，且屬本件
    販賣及運輸愷他命之交通工具，應依毒品危害防制條例同條
    例第19條第3 項、第1 項規定，宣告沒收並諭知如全部或一
    部不能沒收時，追徵其價額；並依共同正犯共同負責之法理
    而分別為諭知。至於依卷內資料，查無相關事證堪認被告戊○○、己○○已交付買賣愷他命1 公斤之價金580,000 元予
    甲○○或被告丁○○；亦無證據證明被告丁○○已經將報酬
    20,000元給付甲○○，及甲○○已將報酬10,000元給付被告
    丙○○，自無從認定甲○○與被告丁○○、丙○○均已有販
    賣或運輸毒品而有財物上之所得，應無毒品危害防制條例同
    條例第19條第1 項規定之適用。另外，扣案在被告丙○○所
    駕車上查獲之甲○○所有0000000000門號行動電話、被告丙○○所有0000000000、0000000000門號行動電話、甲○○所
    有之筆記簿2 本、甲基安非他命1 包；在被告己○○所駕車
    上查獲其所有之0000000000門號行動電話、電子磅秤1 台；
    另在甲○○高雄縣橋頭鄉六合巷44號住處查獲之紙箱3 只、
    殘留愷他命之塑膠湯匙1 支，均無積極證據可認與本案被告
    之犯行有關，均不予宣告沒收。
四、公訴意旨雖認被告戊○○、己○○尚應成立毒品危害防制條
    例第4 條第3 項運輸第三級毒品罪。然該條所稱之運輸，係
    指轉運輸送毒品，亦即由一地轉運輸送另一地而言，被告己○○雖為被告戊○○因販入之原因而收受甲○○所交付之愷
    他命1 包，然尚未著手於搬運輸送之行為時，即遭現場埋伏
    之員警趨前查獲，自不成立運輸第三級毒品罪，則與被告己○○有販入愷他命犯意聯絡之被告戊○○，亦應為相同之認
    定。公訴人認被告戊○○、己○○另構成運輸第三級毒品罪
    ，自有未合，惟公訴意旨認此部分與前揭論罪科刑之販賣第
    三級毒品罪部分，具有牽連犯之裁判上一罪關係，爰不另為
    無罪之諭知。
五、同案被告甲○○部分，業經原審判決確定，自不論列，附此
    敘明。
據上論斷，應依刑事訴訟法第369 條第1 項前段、第370 條但書
、第364 條、第299 條第1 項前段，毒品危害防制條例第4 條第
3 項、第19條第1 項、第3 項，刑法第2 條第1 項前段、第11條
、第28條、第47條第1 項、第38條第1 項第1 款、第2 款，修正
前刑法第55條，判決如主文。
本案經檢察官蔡國禎到庭執行職務。
中　　華　　民　　國　　96　　年　　8 　　月　　6 　　日
                  刑事第五庭    審判長法  官  曾永宗
                                      法  官  任森銓
                                      法  官  王伯文
以上正本證明與原本無異。
如不服本判決應於收受本判決後10日內向本院提出上訴書狀，其
未敘述上訴理由者，並得於提起上訴後10日內向本院補提理由書
狀（均須按他造當事人之人數附繕本）「切勿逕送上級法院」。
中　　華　　民　　國　　96　　年　　8 　　月　　6 　　日
　　　　　　　　　　　　　　　　　　　書記官  黎  珍
附錄本件判決論罪科刑法條：
毒品危害防制條例第4 條第3 項：
製造、運輸、販賣第三級毒品者，處5 年以上有期徒刑，得併科
新臺幣500 萬元以下罰金。
